【裁判字號】    98,訴,554
【裁判日期】    980623
【裁判案由】    毒品危害防制條例
【裁判全文】
臺灣臺中地方法院刑事判決               98年度訴字第554號
公  訴  人  臺灣臺中地方法院檢察署檢察官
被      告  丁○○
                    （現在臺灣臺中監獄執行中）
                    國民
選任辯護人  郭隆偉律師
被      告  乙○
                      號103.
                    （現在臺灣臺中女子監獄執行中）
                    國民
指定辯護人  義務辯護人王世宗律師
上列被告等因違反毒品危害防制條例案件，經檢察官提起公訴（
97年度偵字第17311號），本院判決如下：
    主    文
丁○○犯如附表一至三所示之罪，各量處如附表一至三「主文」
欄所示之刑（含主刑及從刑）。應執行有期徒刑拾年；扣案如附
表四編號1、2所示之物均沒收；販賣第一級毒品所得新臺幣貳仟
肆佰元連帶沒收，如全部或一部不能沒收時，以丁○○、乙○之
財產連帶抵償之。
乙○犯如附表一至三所示之罪，各量處如附表一至三「主文」欄
所示之刑（含主刑及從刑）。應執行有期徒刑玖年陸月；扣案如
附表四編號1、2所示之物均沒收；販賣第一級毒品所得新臺幣貳
仟肆佰元連帶沒收，如全部或一部不能沒收時，以丁○○、乙○
之財產連帶抵償之。
    犯罪事實
一、丁○○（綽號「金仔」）前於民國91年間，因違反毒品危害
    防制條例案件，經本院以91年度訴字第197 號刑事判決分別
    判處有期徒刑1年、8月，並定應執行刑為有期徒刑1年6月確
    定，入監執行後，於93年9 月13日因縮短刑期假釋出監，至
    同年月14日假釋期滿未經撤銷，以已執行論；乙○前於91年
    間，因違反毒品危害防制條例案件，經本院以91年度訴字第
    2297號刑事判決分別判處有期徒刑8月、4月，並定應執行刑
    為有期徒刑10月確定，入監執行後，甫於93年7月2日縮刑期
    滿執行完畢。
二、丁○○、乙○均不知悔改，其2 人原係同居之男女朋友關係
    ，均明知海洛因業經公告列為毒品危害防制條例第2條第2項
    第1 款所管制之第一級毒品，均具成癮性、濫用性及對社會
    危害性，不得製造、運輸、販賣、意圖販賣而持有，竟因均
    染有施用第一級毒品海洛因及第二級毒品甲基安非他命之惡
    習，致經濟拮据，復見販賣毒品有利可圖，為圖增加收入以
    供應付施用毒品之支出，遂分別基於販賣第一級毒品海洛因
    以營利之共同犯意聯絡，先由丁○○向不詳姓名友人購買門
    號0000000000號易付卡之ＳＩＭ卡，並置入丁○○所有如附
    表四編號2 所示之行動電話機具內，作為聯繫工具，並與乙
    ○共同向鄭文生購買第一級毒品海洛因後，再利用乙○所有
    之分裝棒、分裝袋，由丁○○或乙○先行分裝第一級毒品海
    洛因後，分別於附表一至三所示之時間、地點，販賣第一級
    毒品海洛因予甲○○，其等聯絡交易事項所使用之行動電話
    門號暨販賣之次數、數量、方法、販賣所得均詳見附表一至
    三所示。嗣於97年5月21日下午2時許，在臺中縣沙鹿鎮鎮○
    街○段55巷116號103室丁○○、乙○2人之租住處為警查獲，
    並扣得丁○○所有供其2 人與購毒者聯繫交易所用之如附表
    四編號2所示之行動電話1支（內含門號0000000000號ＳＩＭ
    卡1張），及與乙○所有供其2人共同販賣第一級毒品海洛因
    所用如附表四編號1所示之分裝棒1支、分裝袋10包，另扣得
    如附表五所示與本案並無關聯之物品，始查悉上情；丁○○
    及乙○為警查獲後，即主動供出其等所販賣之毒品海洛因來
    源為鄭文生，並由檢察官自動檢舉簽分偵辦而查獲。
三、案經臺中縣警察局清水分局報告臺灣臺中地方法院檢察署檢
    察官偵查起訴。
    理    由
壹、證據能力方面：
一、供述證據部分：
  (一)按被告以外之人（包括證人、鑑定人、告訴人、被害人及共
    同被告等）於審判外之陳述，固屬傳聞證據，依刑事訴訟法
    第159條之規定，原則上不得為證據，惟按同法第159條之2
    規定：「被告以外之人於檢察事務官、司法警察官或司法警
    察調查中所為之陳述，與審判中不符時，其先前之陳述具有
    較可信之特別情況，且為證明犯罪事實存否所必要者，得為
    證據」。證人「先前不一致之陳述」，係指先前於審判外陳
    述之人（證人）現於法院作證，且該審判外之陳述與該證人
    於審判中之證詞相較有不一致之情形。因此後者既於審判中
    作證，即處於法院得親自觀察證人前後陳述不一致之反應，
    以判斷究何者較為可採，且就詰問而言，因該證人現於法院
    作證，被告不但得對證人現在之證詞進行詰問，亦得詰問其
    先前之陳述。因此，案件於審理時既已賦予被告於審判上親
    自詰問本案共同被告及證人之機會，被告等人對於任何各該
    證人於警詢中、偵查中、或審理中有何不利於被告之證述，
    均有表示意見之機會，則此時，如法院認為先前之陳述較可
    信、更具證據價值時，自得為證據，法院自得就其陳述之內
    容何者較為可信以為判斷，此亦為刑事訴訟法第159條之2對
    於傳聞法則之例外規定之意旨；又刑事訴訟法第158條之3規
    定：「證人、鑑定人依法應具結而未具結者，其證言或鑑定
    意見，不得作為證據。」所謂「依法應具結而未具結者」，
    係指檢察官或法官依刑事訴訟法第175 條之規定，以證人身
    分傳喚被告以外之人（證人、告發人、告訴人、被害人、共
    犯或共同被告）到庭作證，或雖非以證人身分傳喚到庭，而
    於訊問調查過程中，轉換為證人身分為調查時，此時其等供
    述之身分為證人，則檢察官、法官自應依本法第186 條有關
    具結之規定，命證人供前或供後具結，其陳述始符合第 158
    條之3 之規定，而有證據能力。若檢察官或法官非以證人身
    分傳喚而以告發人、告訴人、被害人或共犯、共同被告身分
    傳喚到庭為訊問時，其身分既非證人，即與「依法應具結」
    之要件不合，縱未命其具結，純屬檢察官或法官調查證據職
    權之適法行使，當無違法可言。而前揭不論係本案或他案在
    檢察官面前作成未經具結之陳述筆錄，係屬被告以外之人於
    偵查中向檢察官所為之陳述，本質上屬於傳聞證據，基於保
    障被告在憲法上之基本訴訟權，除該被告以外之人死亡、身
    心障礙致記憶喪失或無法陳述、滯留國外或所在不明而無法
    傳喚或傳喚不到、或到庭後拒絕陳述等情形外，如已經法院
    傳喚到庭具結而為陳述，並經被告之反對詰問，前揭非以證
    人身分而在檢察官面前未經具結之陳述筆錄，除顯有不可信
    之情況者外，得為證據；又前揭非以證人之身分在審判中之
    陳述筆錄，倘該被告以外之人已經法院以證人身分傳喚到庭
    並經具結作證，且由被告為反對詰問，或有前揭傳喚不能或
    詰問不能之情形外，該未經具結之陳述筆錄因屬審判上之陳
    述，自有證據能力（見最高法院97年度臺上字第6471號判決
    意旨參照）。故而，被告丁○○於警詢、偵查中、本院97年
    度訴字2938號、臺灣高等法院臺中分院97年度上訴字第2810
    號違反毒品危害防制條例案件以被告身分就關係被告乙○之
    事項之陳述，既非以證人身分應訊，未為具結，核無違法；
    且被告丁○○於本院已改以證人身分依法具結作證，復已踐
    行詰問程序，而保障被告乙○之訴訟權，則被告丁○○於警
    詢、偵查中、前揭違反毒品危害防制條例案件中，以被告及
    證人身分所為之陳述，對被告乙○而言，俱有證據能力。
  (二)又按被告以外之人於審判中有下列情形之一，其於檢察事務
    官、司法警察官或司法警察調查中所為之陳述，經證明具有
    可信之特別情況，且為證明犯罪事實之存否所必要者，得為
    證據：(1)死亡者。(2)身心障礙致記憶喪失或無法陳述者。(3)
    滯留國外或所在不明而無法傳喚或傳喚不到者。(4)到庭後無
    正當理由拒絕陳述者，刑事訴訟法第159條之3定有明文。證
    人甲○○於警詢中所為之供述，屬被告以外之人於審判外之
    言詞陳述，然證人甲○○於本院審理時經合法傳喚、拘提未
    獲，亦無另案在監在押情形，此有本院送達證書、證人甲○
    ○之個人基本資料查詢結果、拘提報告書、臺灣高等法院在
    監在押全國紀錄表在卷可稽，應符合刑事訴訟法第159條之3
    第3 款所示「傳喚不到」之要件，被告丁○○之選任辯護人
    認證人甲○○係所在不明，非傳喚不到，無該條規定之適用
    等語，顯有誤會。又審之證人甲○○於警詢、偵查中中之供
    述，均係在自由意識下所為，又為其親身所經歷見聞，且警
    詢時離案發時間較近，記憶鮮明，應無誤記情形，又與被告
    2 人間並無具體事證顯示其等有何嫌隙素怨，衡情其並無虛
    偽陳述，故意誇飾案件情節，設詞誣陷被告2人之動機及必
    要，具有可信之特別情況，又為證明犯罪事實存否所必要，
    且其偵查中之證述復經具結，而有可靠性之擔保，依首揭條
    文規定，證人甲○○於警詢及偵查中之證述具有證據能力。
二、非供述證據部分：
  (一)按有事實足認被告或犯罪嫌疑人有最輕本刑為3 年以上有期
    徒刑之罪嫌，並危害國家安全或社會秩序情節重大，而有相
    當理由可信其通訊內容與本案有關，且不能或難以其他方法
    蒐集或調查證據者，得發通訊監察書；前項通訊監察書，偵
    查中由檢察官依司法警察機關聲請或依職權以書面記載第11
    條之事項，並敘明理由、檢附相關文件，聲請該管法院核發
    ；又除法律另有規定外，實施刑事訴訟程序之公務員因違背
    法定程序取得之證據，其有無證據能力之認定，應審酌人權
    保障及公共利益之均衡維護，通訊保障及監察法第5條第1項
    第1款、第2項及刑事訴訟法第158條之4分別定有明文。本件
    下列經本院所引用有關電話號碼0000-000000號、0000-0000
    00號之監聽錄音，為經本院於97年3 月10日以97年度聲監字
    第237號、同年月7日以97年聲監續字第130 號核准在案，有
    詳載案由、監察電話、對象、時間及譯文等之臺灣臺中地方
    法院通訊監察書、彰化機動查緝隊通訊監察作業譯文摘要報
    告書（下稱通訊監察譯文）等附卷可參（詳見臺中縣警察局
    清水分局刑案偵查卷宗【下稱警卷】），係依法所為之監聽
    ；況審酌電話監聽侵害被告2 人權益之種類及輕重、對於被
    告訴訟上防禦不利益之程度、犯罪所生之危害或實害等情形
    ，兼顧人權保障及公共利益之均衡維護，亦認本件此部分電
    話監聽合於比例原則，是認應具有證據能力。
  (二)卷附之各該扣押物品照片、現場照片，均係屬機械性紀錄特
    徵，也就是認識對象的是照相機鏡頭，透過鏡頭形成的畫面
    映寫入膠卷或以數位方式存入特定設備內，然後還原於照相
    紙上，故相片中畫面均不含有人的供述要素；再者，現實情
    形與作為傳達結果的攝影、照相，在內容上的一致性是透過
    機械的正確性來加以保障的，在照相中，並不存在人對現實
    情形的知覺、記憶，在表現時經常可能發生的錯誤（如知覺
    的不準確、記憶隨時間推移而發生的變化），故照相當然是
    非供述證據，並無傳聞法則之適用，惟上開照片既係透過相
    機拍攝後經洗印所得，而與本案犯罪事實具有關聯性，且被
    告及其選任辯護人、指定辯護人對於卷內所附之上揭各該照
    片，亦均未表示異議，或主張係執法人員違法取得，經查又
    無不得作為證據之事由，依法自得作為證據，而有證據能力
    。
  (三)又本件如附表四所示之物品，係於97年5月21日下午2時許，
    在臺中縣沙鹿鎮鎮○路○ 段55巷116號103室，被告丁○○、
    乙○之共同租屋處所扣得，因均非屬供述證據，而無傳聞法
    則之適用，且上開扣案物，亦與本案具有關聯性，當有證據
    能力，合先敘明。
  (四)再按刑事訴訟法第159條之5第2 項所定：「當事人、代理人
    或辯護人於法院調查證據時，知有第159條第1項不得為證據
    之情形，而未於言詞辯論終結前聲明異議者，視為有前項之
    同意。」乃係基於證據資料愈豐富，愈有助於真實發現之理
    念，酌採當事人進行主義之證據處分權原則，並強化言詞辯
    論主義，透過當事人等到庭所為之法庭活動，在使訴訟程序
    順暢進行之要求下，承認傳聞證據於一定條件內，得具證據
    適格。此種「擬制同意」，因與同條第一項之明示同意有別
    ，實務上常見當事人等係以「無異議」或「沒有意見」表示
    之，斯時倘該證據資料之性質，已經辯護人閱卷而知悉，或
    自起訴書、原審判決書之記載而了解，或偵、審中經檢察官
    、審判長、受命法官、受託法官告知，或被告逕為認罪答辯
    或有類似之作為、情況，即可認該相關人員於調查證據之時
    ，知情而合於擬制同意之要件（最高法院96年度臺上字第41
    74號判決意旨參見）。經查，本件除上開證據外，本判決下
    列所引用之各該證據，檢察官、被告及其選任辯護人、指定
    辯護人於本院準備程序及審判期日中均未對此部分之證據表
    示意見，且迄至言詞辯論終結前亦未聲明異議，本院審酌上
    開證據資料製作時之情況，尚無違法不當及證明力明顯過低
    之瑕疵，亦認為以之作為證據應屬適當，揆諸前開規定，爰
    依刑事訴訟法第159條之5規定，認本院後述之前揭證據資料
    均有證據能力。
貳、認定本件犯罪事實所憑之證據及論罪科刑：
一、訊據被告丁○○固直承認識證人甲○○，惟否認有何販賣第
    一級毒品之犯行，辯稱：伊有時是幫證人甲○○調第一級毒
    品海洛因，有時是與證人甲○○合資購買，最多1、2次，每
    次都是1人出資新臺幣（下同）1千元云云。被告丁○○之選
    任辯護人則為其辯護：被告丁○○僅係幫證人甲○○調貨，
    並無營利之意圖，應屬轉讓第一級毒品之行為等語。訊之被
    告乙○則坦認為警查獲前曾與被告丁○○一同販賣第一級毒
    品海洛因等情，惟辯稱：都是由被告丁○○與要購買第一級
    毒品海洛因之人聯繫後，再由伊或被告丁○○去交付毒品，
    但大部分均由被告丁○○負責交付毒品，伊並不認識本件購
    毒者甲○○，所以本件與伊無關云云；被告乙○之指定辯護
    人則為其辯護稱：被告乙○並不認識證人甲○○，且無論是
    毒品之數量、價格之決定或購買者，均由被告丁○○作主、
    主導，被告乙○應僅屬於幫助犯，又本案與臺灣高等法院臺
    中分院97年度上訴字第2810號違反毒品危害防制條例案件，
    應有同一案件之關係等語。經查：
  (一)被告2人因自97年3月20日起至同年5 月14日止，共同販賣第
    一級毒品海洛因予童文聰、蔡東憲、王清泉、陳江郁共計 8
    次之犯行，先經本院以97年度訴字第2938號刑事判決分別判
    處有期徒刑15年6月及15年4月，經檢察官及被告2 人均提起
    上訴後，再由臺灣高等法院臺中分院以97年度上訴字第2810
    號刑事判決撤銷原判決，就被告2人8次販賣第一級毒品海洛
    因之犯行，各判處有期徒刑9 年及8年6月，並定應執行刑為
    16年、15年8 月在案，嗣被告乙○因未上訴而確定在案，被
    告丁○○則提起上訴後，亦經最高法院駁回上訴確定在案等
    情，業經被告丁○○於本院審理時陳明在卷（見本院卷第15
    6頁），並有臺灣高等法院被告前案紀錄表2份、前揭刑事判
    決各1份在卷可參（見本院卷第9頁背面、第16頁背面、第12
    4至130頁、臺灣臺中地方法院檢察署97年度偵字第17311 號
    偵查卷宗【下稱偵卷】第18至22頁），並經本院依職權調取
    上開刑事卷宗（含偵查卷宗及警卷）查閱無訛。又被告乙○
    於警詢時，即已供承：「我只賣海洛因，沒有賣安非他命。
    」、「（問：0000-000000及0000-000000及0000-000000這3
    支電話都是誰在使用？並且在通話內容中販賣毒品是何人？
    ）電話是我的男友丁○○在使用，都沒有其他人使用過。通
    話內容中對外販賣毒品的內容都是丁○○的通話內容。」、
    「我沒有幫他（指被告丁○○）接聽電話，只有幫他送過 1
    、2 次毒品」、「（問：販賣毒品所得如何與丁○○平分？
    ）我們是男女朋友關係，所以並沒有所謂的平分。」、「我
    只有賣海洛因沒有賣安非他命，大概是從97年2、3月開始販
    賣至今。」、「因為我尚有父母要奉養，加上自己有吸食毒
    品的習慣無法戒掉，又無法支出龐大的吸食費用，所以只好
    販賣毒品。˙˙˙」等語（見警卷被告乙○97年5 月21日警
    詢筆錄第3至6頁）；復於偵查中供稱：「（問：是否有販賣
    海洛因給王清泉？）我不知道他們人，我看人才知道。」、
    「（問：你販賣海洛因給何人？）貨車和文聰，他們打我的
    電話。」、「（問：你有無幫丁○○代送過毒品？）有幾次
    ，約3、4次，他叫我幫他送給他朋友」（見臺灣臺中地方法
    院檢察署97年度偵字第12474號偵查卷宗【下稱12474號偵卷
    】第5 頁）；再於檢察官向本院聲請羈押後，在本院羈押庭
    訊問時供述：「我有拿過好幾次給『貨車』，因為吸毒到最
    後，經濟困難了，又需扶養家人，才會賣毒品給他們2 人。
    」、「我有幫丁○○送毒品去給別人，不是上面的這些人，
    賣毒的錢，我與丁○○共用。」（見本院97年度聲羈字第79
    1號刑事卷宗【下稱本院聲羈卷】第6頁背面）；另於本院97
    年度訴字第2938號被訴販賣第一級毒品案件移審訊問時供述
    ：「（問：是否知道丁○○有無販賣毒品？）知道。」；又
    於該案準備程序時供認：「（問：對於檢察官起訴事實有何
    意見？是否認罪？）沒有意見，接到1 通電話，丁○○叫我
    送毒品到北勢國中給1 個人，他的名字我不曉得˙˙˙。」
    、「（問：是否知道被告丁○○販毒？）知道。」、「（問
    ：你所承認97年5 月14日將毒品持至北勢國中交付，此次是
    否知道是要販售毒品？）知道。」、「（問：那次交付之後
    有無收取代價？）有，我就是送過這次而已。」等語（見該
    案刑事卷宗【下稱前案本院卷】第21頁背面、第41頁背面、
    第42頁）；又於該案審理時供陳：「（問：就你前述，你曾
    經有這樣分裝，你是否曾就你所分裝海洛因毒品，而幫丁○
    ○送貨給他人？）有。」、「（問：你送貨給他人，是否有
    收交易金錢？）有1次王清泉部分是我收的，有1次王清泉先
    拿給丁○○，蔡東憲部分是我們2人一起出去，有1次是由我
    收。」等語（見前案本院卷第150 頁），而均供認在為警查
    獲前，有與被告丁○○共同販賣第一級毒品海洛因之犯行。
    另被告丁○○雖於警詢及偵查中均否認有販賣第一級毒品海
    洛因之犯行，惟於本院97年度訴字第2938號被訴販賣第一級
    毒品案件準備程序時，已坦認：「（問：對於檢察官起訴事
    實有何意見？是否認罪？）沒有意見，我們只是向上頭拿東
    西，也有交代出上頭，我承認販毒，不過我有說出上游來源
    ，上游就是綽號肉粽的鄭文生。」，並供述被告乙○於該次
    準備程序之陳述（如前所述），均屬正確等語（見前案本院
    卷第41頁背面、第42頁背面）；又於該案審理時供稱：「（
    問：你坦承有販賣第一級毒品犯行，就你販賣部份，獲利金
    額多少？）獲利沒有多少，只是可以供我施用毒品之用，平
    常還要自己貼錢。」、「（問：現在對於施用跟販賣毒品這
    件事，你心裡有何感覺？）很後悔，我會悔改。」（見前案
    本院卷第148、149頁），亦供承有販賣第一級毒品海洛因之
    犯行。又被告2 人雖就本院97年度訴字第2938號刑事判決提
    起上訴，惟其2 人於臺灣高等法院臺中分院97年度上訴字第
    2810號違反毒品危害防制條例案件準備程序時，均表示對於
    原審判決所認定之販賣第一級毒品海洛因8 次之犯罪事實為
    認罪之表示，僅因量刑過重而提起上訴等語（見臺灣高等法
    院臺中分院97年度上訴字第2810號刑事卷宗【下稱前案二審
    卷】第66頁背面、第67頁），足證被告2人於97年5月21日為
    警查獲前之同年3 月間起，確有共同販賣第一級毒品海洛因
    之情形，堪以認定。
  (二)證人甲○○於警詢時證稱：門號0000-000000 號行動電話係
    伊哥哥林瑞榮所申請，自97年2月6日起均由伊使用，同年 3
    月18日下午3 時27分，伊以上開行動電話撥打「金仔」所使
    用之門號0000-000000 號行動電話，是要購買第一級毒品海
    洛因，當天有交易成功，是以1000元購得第一級毒品海洛因
    1 小包，重量不詳，另於同年月25日晚上9時7分許，伊以所
    持用之行動電話撥打門號0000-000000 號行動電話後，亦以
    1000元購得重量不詳之第一級毒品海洛因1 小包，有交易成
    功，又於同年4月10日下午2時25分許，伊再以持用之行動電
    話，撥打門號0000-000000 號行動電話，通話內容是在約定
    交易地點，所說的「幫我弄3」是指3000 元，販賣第一級毒
    品海洛因給伊之「金仔」就是被告丁○○等語（見警卷證人
    甲○○97年5月21日警詢筆錄）；又於偵查中結證稱：97年3
    月18日下午3時27分許，門號0000-000000號、 0000-000000
    號之通訊監察譯文，均係伊與綽號「金仔」之通話，目的皆
    是要購買1000元之第一級毒品海洛因，是由「金仔」出面，
    在北勢國中交貨，同年月25日晚上9時7分許，門號0000-000
    000號、0000-000000號之通訊監察譯文，亦係伊與綽號「金
    仔」之通話，目的是要購買1000元之第一級毒品海洛因，是
    由「金仔」與其男性友人出面，在北勢國中交貨，同年4 月
    10日下午2時25分許，門號0000-000000號、0000-000000 號
    之通訊監察譯文，亦為伊與綽號「金仔」之通話，也是要購
    買第一級毒品海洛因，這次是買3000元，是由被告與其友人
    出面交貨，「金仔」就是指認照片編號11之人（即被告丁○
    ○）等語（見偵卷第7、8頁），而與門號0000-000000 號行
    動電話於97年3月18日下午3時27分、同年月25日晚上9時7分
    、同年4月10日下午2時25分、同日下午2 時56分之通訊監察
    譯文內容相互吻合（見警卷上開門號通訊監察譯文第5、8、
    12頁），且有證人甲○○指認「金仔」即為被告丁○○之臺
    中縣警察局指認犯罪嫌疑人紀錄表（含附件之被指認人照片
    一覽表、臺中縣警察局清水分局指認犯嫌真實姓名對照表）
    1份附卷可佐（見警卷）。而上開門號0000-000000號行動電
    話（含ＳＩＭ卡）係被告丁○○向不詳姓名者購入，並由被
    告丁○○所使用乙節，業經被告乙○供述如前，復經被告丁
    ○○於警詢、偵查、本院審理、臺灣高等法院臺中分院97年
    度上訴字第2810號案件審理時均供明在卷（見警卷被告丁○
    ○97年5 月21日警詢筆錄、臺灣臺中地方法院檢察署97年度
    偵字第12473 號偵查卷宗【下稱12473號偵卷】第5頁、本院
    卷第135頁背面、前案二審卷第120頁背面），堪認上揭通訊
    監察譯文所示內容，均係被告與證人甲○○之通話無訛。而
    被告丁○○與證人甲○○並無仇恨、債務糾紛等情，業據被
    告丁○○於本院準備程序時供述明確（見本院卷第74頁）；
    再者，證人甲○○於96年10月30日即被告殷式惠為警查獲當
    日之上午10時56分為警查獲等情，業據其於警詢時分別供明
    在卷（見警卷證人甲○○97年5 月21日警詢筆錄），其雖於
    警詢時均已證述向被告丁○○購買第一級毒品海洛因等情，
    然因被告丁○○所使用之行動電話業遭通訊監察，且其與被
    告丁○○之通話內容，早為警方所掌握，是本件自非因證人
    甲○○之供述，因而查獲被告丁○○，故而證人甲○○縱有
    因施用毒品遭追訴之可能，亦無法因上開證述而獲得減刑之
    機會。再者，證人甲○○於該日為警查獲後，經警徵得其同
    意，採集其尿液送驗結果，因呈第一級毒品海洛因代謝後之
    嗎啡陽性反應，經檢察官提起公訴後，經本院於97年8 月18
    日以97年度上訴字第2227號刑事判決判處有期徒刑1 年，經
    提起上訴後，因上訴不合法，由臺灣高等法院臺中分院於同
    年10月31日駁回上訴後，確定在案等情，有前揭刑事判決 2
    份及臺灣高等法院被告前案紀錄表1 份在卷可佐（見本院卷
    第83至88頁），足徵證人甲○○確未因供出其施用第一級毒
    品海洛因之來源而獲得減刑甚明。準此，證人甲○○並無設
    詞誣陷、故入被告丁○○於販賣第一級毒品海洛因如此重罪
    之動機及必要，且其復未能因前揭證述而獲致任何利益，是
    堪認前揭與錄音監聽譯文相符之證述，均屬有據，而堪以採
    信。
  (三)被告丁○○雖辯稱：伊係與證人甲○○合資向鄭文生購買第
    一級毒品海洛因，有時則是替證人甲○○調貨（海洛因）云
    云。經查：
  1.被告丁○○於97年3月18日下午3時27分與證人甲○○之通話
    內容為：「被告丁○○（即通訊監察譯文之代號Ｂ）：喂。
    證人甲○○（即通訊監察譯文之代號Ａ）：有空嗎？人在哪
    裡？被告丁○○：沙鹿啊。證人甲○○：還在沙鹿喔？被告
    丁○○：嘿。證人甲○○：要回來嗎？還是˙˙˙？被告丁
    ○○：可能不回去喔。證人甲○○：我要去哪裡？被告丁○
    ○：到沙鹿再打給我。證人甲○○：去光田那裡還是怎樣？
    被告丁○○：昨天那裡啊。證人甲○○：那後面比較近啦。
    被告丁○○：都可以啦。證人甲○○：好啦，我到那邊再打
    給你啦。被告丁○○：好。」；另同年月25日晚上9時7分，
    被告丁○○與證人甲○○之通話內容為：「證人甲○○（即
    通訊監察譯文之代號Ａ）：你在家了沒？被告丁○○（即通
    訊監察譯文之代號Ｂ）：到哪裡？證人甲○○：早上那個地
    方ㄚ。被告丁○○：對ㄚ，你到了沒？證人甲○○：我現在
    就是往靜宜轉過來的嘛？被告丁○○：對ㄚ。證人甲○○：
    差不多到了嘛。被告丁○○：多少？證人甲○○：1 嘛，不
    是一樣嗎？被告丁○○：好啦。」；另於同年4月10日下午2
    時25分許，被告與證人甲○○之對話內容則為：「證人甲○
    ○（即通訊監察譯文之代號Ａ）：在哪一邊？被告丁○○（
    即通訊監察譯文之代號Ｂ）：北勢國中。證人甲○○：我到
    再打電話給你。被告丁○○：好。」；同日下午4 時56分，
    證人甲○○再撥打電話給被告丁○○，通話內容為：「證人
    甲○○（即通訊監察譯文之代號Ａ）：金仔，我跟你講，幫
    我弄3 啦。被告丁○○（即通訊監察譯文之代號Ｂ）：嘿。
    證人甲○○：弄好一點的。被告丁○○：知道啦。證人甲○
    ○：你現在出來啦，我快到了。被告丁○○：好啊。」等語
    ，有前揭通訊監察譯文附卷可證。而由上開通話內容觀之，
    並無隻字片語係關於商議合資購買之內容，而係直接約定見
    面之時間、地點，並由證人甲○○告知欲購買之數量；佐以
    證人甲○○於警詢、偵查中之前揭證述，亦全然未提及與被
    告丁○○合資購毒乙事，顯與被告丁○○於本院所辯與證人
    甲○○合資購買第一級毒品海洛因云云，不相符合。再者，
    被告丁○○於接獲證人甲○○上開來電後，並無先行撥打電
    話與他人接洽購買毒品事宜，亦未再回覆證人甲○○其詢問
    結果，以確認是否得以幫證人甲○○調貨，及其所詢問之毒
    品價格，是否為證人甲○○所得接受，實與一般代為調貨之
    情形，迥不相同。
  2.又被告丁○○於本院準備程序時供稱：證人甲○○有時請伊
    幫忙調第一級毒品海洛因，有時是由伊與證人甲○○合資，
    只合資過1、2次，每次都是1 人出資1000元，都是由證人甲
    ○○打電話過來說他那裡有多少錢，看要用多少錢去買，電
    話裡都沒有講到合資，大部分都是當面講，要合資購買第一
    級毒品海洛因時，都是伊在電子遊戲場時，證人甲○○親自
    跑去找伊，沒有用電話聯絡云云（見本院卷第74頁）；嗣於
    本院審理時則改稱：「（問：有無販賣過毒品給甲○○？）
    沒有，他叫我幫他調，我帶他去拿這樣而已。甲○○打電話
    來叫我幫他拿1000，不會用術語，然後我叫他到北勢國中時
    再打電話給我，由我載他去找鄭文生拿，我叫他在車上等，
    我去跟鄭文生拿，有時候我自己有有買。」、「（問：起訴
    書所載的3 次，是否都只有跟鄭文生拿甲○○要的毒品？）
    只有跟鄭文生拿過2次都是1000元的，這2次我除了拿甲○○
    自己要用的毒品，我自己是拿3000元，拿到毒品之後，我再
    拿回車上交給甲○○。」、「（問：載到甲○○之後，才與
    鄭文生約地點？）是的，我在車上打電話給鄭文生，然後約
    地點交易。」、「甲○○於我要下車要去跟鄭文生拿毒品的
    時候交錢給我，每次他錢都不夠，都給幾百元而已，我都跟
    鄭文生說是要拿1000元，鄭文生也是給我1000元的毒品，我
    就把甲○○給我的錢直接交給鄭文生，不夠的部分就欠鄭文
    生，後來甲○○欠的錢沒有還我，我也沒有再拿錢給鄭文生
    。」、「（問：＜提示0000-000000行動電話97年4月10日下
    午2時56分的通訊監察譯文＞「幫我弄3」何意思？）是指叫
    我幫他調3000元的海洛因，這我記得很清楚，我跟甲○○去
    光田醫院跟鄭文生拿，我給甲○○的毒品都是跟鄭文生拿的
    ，此次甲○○是拿3000元的毒品。」、「（問：97年4 月10
    日下午2 時25分的時候，甲○○打話給你說他要3000元的海
    洛因，該次甲○○拿到毒品之後，有無拿出3000元？）沒有
    ，甲○○每次來都是要我幫他調貨，該次我是找鄭文生拿的
    ，該次甲○○有拿錢出來，至於拿多少錢出來我忘記了，大
    部分他都是拿800 元左右˙˙˙。」、「（問：甲○○是否
    認識鄭文生？）應該聽過，有見過但是他們見到面也不認識
    ，他們見面那次就是甲○○要購買3000元海洛因那次，這是
    唯一1 次他們2人見面，他們2人應該是不認識。」、「（問
    ：甲○○錢不足的部分，你有無幫他補足？）我跟鄭文生說
    先欠著，下次再補給他。」、「（問：你有無告訴鄭文生說
    如果甲○○沒有還錢的話，你會幫他還？）應該都有還，我
    事後都有還給鄭文生，因為毒品是我跟鄭文生拿的，跟甲○
    ○沒有關係，所以鄭文生都是將帳記在我的頭上？」、「（
    問：後來你幫甲○○還的部分，甲○○有無還你？）沒有，
    他還欠我多少我忘記了，都欠幾百元而已，且我跟甲○○很
    少聯絡。」（見本院卷第135頁正反面、第136頁背面、第13
    7頁、第161頁），而就其所謂受證人甲○○所託代為購買毒
    品或與證人甲○○合資購買毒品時，係以電話聯繫或見面後
    再洽談、合資購買之次數、證人甲○○每次購買之金額、證
    人甲○○於交易毒品時，有無見到證人鄭文生暨其見面之次
    數、是否有代證人甲○○向鄭文生清償賒欠之款項等重要細
    節，前後供述相左，顯有可疑，而難採信。況一般集資購買
    毒品者，所希冀者無非藉由1 次大額購買，以換取較多數量
    之毒品，且第一級毒品海洛因物稀價昂，取得不易，染上毒
    癮者無不錙銖必較，是以對於購入毒品之價格為何，莫不甚
    為關切。然被告於本院審理時卻供稱：「（問：甲○○是否
    知道你帶他去買毒品的時候，你自己有購買毒品？）我沒有
    讓他知道。」、「（問：是否有告訴甲○○你購買的毒品價
    格如何計算？）沒有。」云云（見本院卷第136 頁背面、第
    137 頁），則證人甲○○在對於被告丁○○有無一同合資、
    購買毒品之價格均不知情之情形下，又如何與被告丁○○「
    合資」購買？是被告丁○○所述顯與常情不符，尚難採信。
  3.又證人甲○○固曾於偵查中供稱：97年3月25日、同年4月10
    日，均是由被告與其男性友人出面交貨等語（見偵卷第8 頁
    ）。然倘若被告係與證人甲○○一同合資購買毒品，或由被
    告代為調貨（海洛因），則被告若非與證人甲○○係同立於
    購買者之地位，亦應屬居間者之角色，證人甲○○當無以「
    出面交貨」乙詞描述被告丁○○之所為。是以由證人甲○○
    上開所述，堪認被告應係居於出賣者之地位，前來約定地點
    進行交易無訛，是縱被告係與他人一同前往約定地點與證人
    甲○○進行毒品交易，亦難為被告丁○○有利之認定。至證
    人甲○○所述之被告丁○○之男性友人，因被告丁○○辯稱
    係帶同證人甲○○前去向鄭文生購買第一級毒品海洛因乙節
    ，為本院所不採，是該男子之身分、角色，即屬不明，尚無
    法認為其就被告丁○○如附表二、三所示販賣第一級毒品海
    洛因之犯行，有犯意聯絡及行為分擔，而為本件之共犯，附
    此敘明。
  4.綜上各節，被告丁○○辯稱係與證人甲○○合資購買毒品、
    代證人甲○○調貨（海洛因）云云，核與本案事證不符，顯
    係臨訟卸責之詞，難以採信。
  5.至於證人甲○○於如附表一至三所示時、地，向被告丁○○
    購買第一級毒品海洛因時，交付之價金為若干乙節，因證人
    甲○○於警詢、偵查中，均僅證述購買第一級毒品海洛因之
    金額，而均未明確敘及當場交付予被告丁○○若干價金，是
    否有所賒欠等節，因而未盡明確；而被告丁○○則於本院審
    理時供稱：證人甲○○每次給的錢都不夠，都只給幾百元而
    已，大部分都是給800 元，其餘價金均未還伊等語（見本院
    卷第137、161頁），因此本諸事證有疑，利於被告原則，關
    於證人甲○○3 次購買第一級毒品海洛因時，當場所交付之
    價金，即採信被告丁○○上開供述，即每次均僅交付800 元
    之價金，其餘價金迄未償還。
  (四)此外，復有前述供被告丁○○與證人甲○○聯繫第一級毒品
    海洛因交易事宜用之如附表四編號2所示之行動電話1支（內
    含門號0000000000號ＳＩＭ卡1 張）及被告乙○所有如附表
    四編號1所示供分裝第一級毒品海洛因販售用之分裝棒1支、
    分裝袋10包等物扣案可資佐證。
  (五)按刑法上之幫助犯，係指以幫助之意思，對於正犯資以助力
    ，而未參與實施犯罪之行為者而言，如就構成犯罪事實之一
    部，已參與實施即屬共同正犯。又以幫助他人犯罪之意思而
    參與犯罪，其所參與者，苟係犯罪構成要件之行為，亦為正
    犯，必以幫助他人犯罪之意思而參與犯罪，其所參與者又為
    犯罪構成要件以外之行為，始為從犯（最高法院49年臺上字
    第77號判例、91年度臺上字第2974號判決、92年度臺上字第
    5407號判決意旨參照）；又按行為人參與構成要件行為之實
    施，並不以參與構成犯罪事實之全部或始終參與為必要，即
    使僅參與構成犯罪事實之一部分，或僅參與某一階段之行為
    ，亦足以成立共同正犯；故共同實施犯罪行為之人，在合同
    意思範圍以內，各自分擔犯罪行為之一部，相互利用他人之
    行為，以達其犯罪之目的者，即應對於全部所發生之結果，
    共同負責（最高法院28年度上字第3110號判例參照）；再按
    共同正犯，係共同實施犯罪行為之人，在共同意思範圍內，
    各自分擔犯罪行為之一部，相互利用他人之行為，以達其犯
    罪之目的，其成立不以全體均參與實施犯罪構成要件之行為
    為要件；參與犯罪構成要件之行為者，固為共同正犯；以自
    己共同犯罪之意思，參與犯罪構成要件以外之行為，或以自
    己共同犯罪之意思，事前同謀，而由其中一部分人實行犯罪
    之行為者，亦均應認為共同正犯，使之對於全部行為所發生
    之結果，負其責任（最高法院92年度臺上字第2824號判決參
    照）。本件被告丁○○已於本院97年度訴字第2938號違反毒
    品危害防制條例案件中供稱：伊平日係以打零工維生，每月
    收入約2、3萬元，伊與被告乙○同居，平時家庭開銷支用均
    由被告乙○管理負責，不足者伊再另向家人借支，並會告知
    被告乙○等語（見前案本院卷第148 頁正反面）；而被告乙
    ○於本院羈押庭時亦供稱與被告丁○○係因施用毒品導致經
    濟困難，因而從事第一級毒品海洛因之販賣，且曾幫被告丁
    ○○前往交付第一級毒品海洛因予購毒者，並收取價金，販
    毒所得係由其2 人共用等情，已如前述；且其於本院97年度
    訴字第2938號違反毒品危害防制條例案件審理時亦供稱：伊
    自94年5 月間起，即與被告丁○○同居，平日生活花費，除
    被告丁○○勞務所得外，有時被告丁○○會回家裡借，伊有
    時也會向家人借用，伊與被告丁○○同居期間，財務係由伊
    管理，因伊與被告丁○○皆有施用第一級毒品海洛因，所以
    會向綽號「肉粽」之鄭文生購買後一起施用，伊曾經依被告
    丁○○之指示分裝第一級毒品海洛因，並摻入少量之葡萄糖
    ，也曾在分裝後，應被告丁○○之要求持至特定地點交付，
    並收取款項，另被告丁○○若外出且忘記攜帶所持用之行動
    電話，伊就會代為接聽等語（見前案本院卷第149頁至第150
    頁背面）；揆之上開被告丁○○、乙○所供情節，顯見被告
    2人自94年5月份起即為同居男女朋友，雖有各自使用之行動
    電話，但彼此可互相為對方接聽並使用，日常生活上所需之
    金錢花費並混合保管分配支用，2 人復皆染有吸毒之惡習，
    會共同前往批購第一級毒品海洛因以施用，倘恰有人詢問要
    貨，亦會予以販賣，其等所購得之毒品，係共同持有保管，
    且均會參與分裝後，或自行施用，或販售予他人；被告丁○
    ○復於本院準備程序供承：在本院97年訴字第2938號判決所
    示那段期間（即97年3月20日至同年5月14日止），毒品都是
    伊與被告乙○一同去購買，2 人均有分裝等情（見本院卷第
    74頁）；再者，被告丁○○於97年3 月12日下午10時15分以
    門號0000-000000號行動電話撥打被告乙○所使用之門號000
    0-000000號行動電話，其通話內容為：「被告乙○（即通訊
    監察譯文之代號Ｂ）：幹嘛啦？被告丁○○（即通訊監察譯
    文之代號Ａ）：門打開啦。被告乙○：我要怎麼開？你幹嘛
    不按？被告丁○○：你東西怎麼越來越少？被告乙○：都用
    量的是要怎麼越來越少啦！！被告丁○○：剛看了一下覺得
    比較少˙˙˙被告乙○：你每次都要用看的，你以後出去先
    量一量好了！！」；另於同年月15日晚上7時48時許，被告2
    人以上揭門號通話之內容為：「被告乙○（即通訊監察譯文
    之代號Ａ）：怎樣？被告丁○○（即通訊監察譯文之代號Ｂ
    ）：龍仔（臺語音譯）要拿兩張啦，他等一下會到我們家門
    口，你拿給他啦。被告乙○：嗯。」等情，有門號0000-000
    000號行動電話之通訊監察譯文1份附卷可參（見警卷該譯文
    第1 頁）。而被告乙○於本院審理時供稱：伊為警查獲前有
    使用門號0000-000000號行動電話，而門號0000-000000號行
    動電話是被告丁○○在使用，並無其他人會以該門號撥打電
    話給伊，上開97年3 月12日下午10時15分之通訊監察譯文中
    所說東西都用量的是指第一級毒品海洛因，至於同年月15日
    晚上7 時48時之通訊監察譯文「兩張」部分，是指第一級毒
    品海洛因2000元，這部分伊在臺灣高等法院臺中分院時有承
    認是販賣第一級毒品等語（見本院卷第160 頁背面），益證
    被告乙○確有分裝待販賣之第一級毒品海洛因，並依被告丁
    ○○之指示，交付第一級毒品海洛因予購毒者之行為無誤。
    準此，被告乙○明知被告丁○○欲販賣第一級毒品海洛因予
    他人，雖不知個別前來購買毒品者之姓名甚或不認識購毒者
    ，然仍參與分裝購入之第一級毒品海洛因以供販賣之行為，
    復受被告丁○○之囑咐交付毒品予購毒品，足證被告乙○不
    僅與被告丁○○有販賣第一級毒品海洛因之犯意聯絡，更基
    於此犯意聯絡而分裝毒品，甚而參與販賣第一級毒品海洛因
    構成要件之「購入毒品」、「交付毒品」之構成要件行為，
    故而無論被告乙○是否認識被告丁○○實際販賣毒品之個別
    對象、是否負責前往約定地點與購毒者進行交易，均無礙於
    其與被告丁○○就如附表一至三所示部分，皆為販賣第一級
    毒品海洛因之正犯之認定，毫無疑義。被告乙○以其不認識
    證人甲○○云云置辯，及其指定辯護人為被告乙○辯護其僅
    係幫助犯等語，均無足採。
  (六)按販賣毒品之所謂販賣行為，係行為人基於營利之目的，而
    販入或賣出毒品而言。販賣毒品者，其主觀上須有營利之意
    圖，且客觀上有販賣之行為，即足構成，至於實際上是否已
    經獲利，則非所問。即於有償讓與他人之初，係基於營利之
    意思，並著手實施，而因故無法高於購入之原價出售，最後
    不得不以原價或低於原價讓與他人時，仍屬販賣行為。必也
    始終無營利之意思，縱以原價或低於原價有償讓與他人，方
    難謂為販賣行為，而僅得以轉讓罪論處（最高法院93年度臺
    上字第1651號判決意旨參照）。被告2 人雖均否認有販賣第
    一級毒品海洛因之犯行，而無可查證其賣出確實賺取之差價
    ，然我國查緝第一級毒品海洛因之施用或販賣一向執法甚嚴
    ，對於販賣第一級毒品海洛因者尤科以死刑、無期徒刑之重
    度刑責，又販賣第一級毒品海洛因既係違法行為，當非可公
    然為之，亦無公定價格，且容易分裝並增減份量，而每次買
    賣之價量，可能隨時依雙方關係深淺、資力、需求量及對行
    情之認知、來源是否充裕、查緝是否嚴謹、購買者被查獲時
    供述購買對象之可能風險之評估等情形，而異其標準，非可
    一概而論；而買受毒品之人通常亦無法探知販毒者賺取利潤
    幾何，是販賣毒品之利得，除被告坦承犯行或價量俱臻明確
    外，委難察得實情，職是之故，縱未確切查得販賣賺取實際
    差價，但除別有事證，足認係按同一價格轉讓確未牟利者外
    ，尚難執此認非法販賣之事證有所不足，致知過坦承者難辭
    重典，飾詞否認者反得逞僥倖，而失情理之平。況第一級毒
    品海洛因價格昂貴，取得不易，凡為販賣之不法勾當者，苟
    無利可圖，應無甘冒被查緝法辦重刑之危險，平白無端義務
    為該買賣之工作，是其販入之價格必較售出之價格低廉，而
    有從中賺取買賣差價牟利之意圖及事實，應屬合理之認定。
    且本案審之證人甲○○於警詢時，僅知其購買第一級毒品海
    洛因之對象為綽號「金仔」之男子，而不知綽號「金仔」之
    年籍資料；且被告丁○○於偵查中亦供稱：伊不認識證人甲
    ○○云云（見偵卷第26頁），至本院準備程序時，經提示證
    人甲○○個人詳細資料（附照片）供被告丁○○辨識時，被
    告丁○○始供承認識證人甲○○等語（見本院卷第74頁），
    足證被告丁○○與證人甲○○就對方之真實姓名年籍，毫無
    所悉，足徵其2人並非至親好友或有特殊情誼；又被告2人係
    因經濟拮据始從事販毒行為等情，業據被告乙○供述如前，
    是被告2 人應無可能甘冒重典，而依購入價格轉售而毫無利
    得。準此，被告2 人販賣第一級毒品海洛因當有意圖營利之
    犯意，足堪認定。
  (七)95年7月1日修正施行之刑法已廢除修正前刑法第56條連續犯
    之規定。本案被告販賣第一級毒品海洛因之犯罪時間，係在
    95年7月1日以後，應直接適用現行刑罰之規定處罰，應不待
    論。且學理上所謂之「集合犯」，係一種構成要件類型，亦
    即立法者針對特定刑罰規範之構成要件，已預設其本身係持
    續實行之複次行為，具備反覆、延續之行為特徵，將之總括
    或擬制成一個構成要件之「集合犯」行為，此種犯罪以反覆
    實行為典型、常態之行為方式，具侵害法益之同一性，因刑
    法評價上為構成要件之行為單一，因而僅包括的成立一罪。
    而毒品危害防制條例第4條第1項之販賣第一級毒品，在95年
    7月1日修正刑法施行前，並未被認係「集合犯」，而在上開
    刑法修正時（或在此後），亦未經立法機關另為「集合犯」
    之立法；已難為上開販賣第一級毒品罪係屬「集合犯」之認
    定。且被告2人本件3次販賣第一級毒品及前經本院97年度訴
    字第2938號、臺灣高等法院臺中分院2810號刑事判決所認定
    之8 次販賣第一及毒品犯行，均係接獲證人甲○○或其他購
    毒品之各次來電後，始進而為各該次毒品交易，主觀上亦難
    認係出於1 次決意，其本件3次及前案8次販賣第一級毒品之
    行為，依社會通念，亦認應為數罪之評價，始符刑罰公平原
    則。是被告丁○○認本案應與上述前案有一罪關係，為同一
    案件，委無足採。
  (八)綜上所述，被告2 人所辯，顯均係臨訟卸責之詞，無足採信
    。本件事證明確，被告2 人確有如附表一至三所示共同販賣
    第一級毒品海洛因之犯行，堪以認定，應予分別依法論科。
二、論罪科刑部分：
  (一)查海洛因屬鴉片類毒品，施用者會產生興奮、自暴自棄、急
    於依賴藥物、情緒不穩定，瞳孔收縮、精神弛怠、性衝動減
    弱、產生幻覺、視力減退、便秘、呼吸抑制、嘔吐、言語發
    生障礙、注意力分散等症狀。濫用過量者會因昏睡、昏迷、
    體溫下降、血壓降低、呼吸抑制導致休克而死。施用者在極
    短的時間內，就會因為耐藥性的產生而使需求量急速增加，
    使心理上或生理上都會對海洛因產生強烈的渴求與依賴，一
    旦成癮，戒治困難，是以海洛因業經列為毒品危害防制條例
    第2條第2項第1 款之第一級毒品，不得非法持有及販賣。核
    被告2 人所為，於如附表一至三所示時、地，各販賣第一級
    毒品海洛因予證人甲○○之犯行，均係犯毒品危害防制條例
    第4條第1項之販賣第一級毒品罪。
  (二)被告2人為販賣第一級毒品海洛因，而持有第一級毒品海洛
    因之低度行為，已被其販賣第一級毒品海洛因之高度行為所
    吸收，應不另論罪。
  (三)被告2人就如附表一至三所示3次販賣第一級毒品海洛因之犯
    行，有犯意聯絡及行為分擔，均為共同正犯。
  (四)被告2人先後3次販賣第一級毒品之犯行，均屬犯意各別，行
    為時、空互殊，各應予分論併罰。
  (五)被告丁○○前於91年間，因違反毒品危害防制條例案件，經
    本院以91年度訴字第197號刑事判決分別判處有期徒刑1年、
    8 月，並定應執行刑為有期徒刑1年6月確定，入監執行後，
    於93年9 月13日因縮短刑期假釋出監，至同年月14日假釋期
    滿未經撤銷，以已執行論；被告乙○前於91年間，因違反毒
    品危害防制條例案件，經本院以91年度訴字第2297號刑事判
    決分別判處有期徒刑8月、4月，並定應執行刑為有期徒刑10
    月確定，入監執行後，甫於93年7月2日縮刑期滿執行完畢等
    情，有臺灣高等法院被告前案紀錄表及臺灣臺中地方法院檢
    察署刑案資料查註紀錄表各2份在卷可查，被告2人均於受徒
    刑之執行完畢後，5年以內故意再犯本件有期徒刑以上之3罪
    ，均為累犯，除被告2 人所犯販賣第一級毒品罪法定本刑為
    死刑、無期徒刑部分依法不得加重外，餘應依刑法第47條第
    1項之規定，各加重其刑。
  (六)按犯第4條第1項至第4項、第5條第1項至第4項前段、第6 條
    第1項至第4項、第7條第1項至第4項、第8條第1項至第4項、
    第10條或第11條第1項、第2項之罪，供出毒品來源，因而破
    獲者，得減輕其刑，毒品危害防制條例第17條定有明文，考
    其立法目的，在利用減刑之寬典，鼓勵運輸、販賣、吸用或
    持有毒品之行為人，供出毒品之來源，藉以擴大防制毒品之
    成效，使煙毒易於斷絕。故凡觸犯該條所列舉之罪者，據實
    指陳其毒品由來之人或地，並因而破案查獲者，即符合該條
    得減輕其刑之規定。本件被告2人於97年5月21日為警查獲時
    ，即已具體供述其等所販售之毒品海洛因係由綽號「肉粽」
    之鄭文生所提供，其等曾經向鄭文生購買高達9萬5千元或10
    萬元之毒品海洛因，雙方係約定在臺中縣沙鹿鎮北勢國中附
    近交易等語（見12473 號偵卷第11頁、第12頁、第15頁至第
    16頁），檢察官乃據以循線查獲鄭文生，並以鄭文生涉有販
    賣毒品罪嫌，自動檢舉簽分偵辦後，提起公訴，此有檢察官
    之簽呈影本及臺灣臺中地方法院檢察署檢察官98年度偵字第
    2864、3709、6646號起訴書各1份在卷可參（見12473號偵卷
    第31頁、本院卷第100、101頁），則被告2 人就其等所販售
    之第一級毒品海洛因供出其來源為犯嫌鄭文生，並使偵查機
    關因而查悉破獲犯嫌鄭文生販賣第一級毒品予被告丁○○、
    乙○之犯行，被告2人所為與前開法條減刑之要件相符，應
    予減輕其刑。被告2人上開刑之加減，依刑法第71條第1項之
    規定就併科罰金部分先加後減，就法定刑為死刑、無期徒刑
    部分則予減輕其刑。
  (七)再販賣第一級毒品罪之最輕法定本刑為無期徒刑，而同為販
    賣第一級毒品之人，其原因動機不一，犯罪情節未必盡同，
    或有大盤毒梟者，亦有中、小盤之分，其販賣行為對國民健
    康所造成危害程度自屬有異，法律科處此類犯罪，所設之法
    定最輕本刑卻同為「無期徒刑」，不可謂不重。於此情形，
    倘依其情狀處以較輕之徒刑，即足以懲儆，並可達防衛社會
    之目的者，自非不可依客觀之犯行與主觀之惡性二者加以考
    量其情狀有無可憫恕之處，而適用刑法第59條之規定酌量減
    輕其刑，期使個案裁判之量刑，能斟酌至當，符合比例原則
    。本案被告2 人販賣第一級毒品犯行，無視國家對於杜絕毒
    品危害之禁令，其行為固屬不當，應予非難，然其販賣第一
    級毒品之對象僅有1人，次數僅有3次，販賣金額為1 千元或
    3 千元，其販賣第一級毒品之犯罪情節均尚非至惡，相對於
    長期大量販賣毒品之大毒梟而言，其對社會治安及國民健康
    之危害顯然較小，是從被告2 人犯案情節觀之，倘仍遽處以
    販賣第一級毒品之最低刑度，尚屬情輕法重，且難謂符合罪
    刑相當性及比例原則，更無從與大毒梟之惡行有所區隔，是
    其上開販賣第一級毒品之犯罪情狀相較於法定之重刑，在客
    觀上足以引起一般人之同情，情節尚堪憫恕，爰均依刑法第
    59條之規定酌量減輕其刑，並先加重後減輕之（就併科罰金
    部分先加後遞減之，就法定刑為死刑、無期徒刑部分則遞予
    減輕其刑）。
  (八)爰審酌被告2 人均染有施用第一級毒品海洛因之惡習，更深
    知上開毒品具有成癮性，服用後會產生依賴性、耐藥性，且
    戒解不易，嚴重妨害人之身心健康，竟因貪圖利益，販賣第
    一級毒品海洛因嚴重影響社會治安、戕害國民身心健康，及
    被告2 人不思以正當途徑合法掙取金錢，圖以販賣第一級毒
    品獲利，犯罪動機不良，且犯罪後否認犯行，缺乏認錯悔過
    之具體表現，惟念其販賣毒品之次數尚少、所得不高，暨其
    2 人分工、參與之程度等一切情狀，各分別量處如主文所示
    之刑，並定其應執行刑，以資懲儆。又本次刑法修正既廢除
    連續犯及常業犯之規定，為達罰當其罪，符合罪刑相當原則
    目的，自不宜以原有連續犯或常業犯量刑標準之舊思維，為
    數罪併罰定執行刑之依據，綜合考量被告2 人前科素行、先
    後販賣第一級毒品僅有3次，對象復只1人，合計販賣第一級
    毒品之價格僅為5 千元，所得僅有2400元，販毒對象、所得
    及所販出之毒品數量均非鉅，及前揭被告犯罪後之態度等情
    狀，定被告丁○○、乙○主刑即有期徒刑部分應執行刑分別
    為有期徒刑10年、9年6月，以符比例原則。
三、沒收部分：
  (一)按共同正犯因相互間利用他人之行為，以遂行其犯意之實現
    ，本於責任共同之原則，有關沒收部分，對於共犯間供犯罪
    所用之物，自均應為沒收之諭知。又按毒品危害防制條例第
    19條第1 項規定，犯販賣毒品罪者，其犯罪所得之財物均沒
    收之，係採義務沒收主義。故販賣毒品所得之對價，不問其
    中成本若干，利潤多少，均應全部諭知沒收，貫徹政府查禁
    煙毒之決心，以符立法本旨；又犯毒品危害防制條例第4 條
    之販賣第一級或第二級毒品罪者，依同條例19條第1 項規定
    ，其因犯罪所得之物沒收之，如全部或一部不能沒收時，追
    徵其價額或以其財產抵償之。所稱因犯罪所得之物，自以實
    際所得者為限，苟無所得或尚未取得者，自無從為沒收及追
    繳或抵償之諭知；共同正犯之犯罪所得為現款時，因係合併
    計算，且於全部或一部不能沒收時，以其財產抵償之，為避
    免執行時發生重複沒收、抵償之情形，故各共同正犯之間係
    採連帶沒收主義，於裁判時應諭知連帶沒收，不得就全體共
    同正犯之總所得，對各該共同正犯分別重複諭知沒收（最高
    法院91年度臺上字第2419號、96年臺上字第2331號、第5551
    號、95年度臺上字第6051號判決意旨參照）。
  (二)扣案如附表四所示之物，其中編號1 所示之物為被告乙○所
    有，如編號2 所示之行動電話（含ＳＩＭ卡）均係被告丁○
    ○購得，而供其2 人共同為如附表一至三所示販賣第一級毒
    品犯罪所用之物，業經本院認定如前；其中編號2 所示行動
    電話其內ＳＩＭ卡之登記名義人為許文堂乙節，業經本院依
    職權調閱97年度訴字第2810號刑事卷宗查閱無訛，雖被告 2
    人非該門號申辦人，惟我國電信公司門號之ＳＩＭ卡所有權
    均於將ＳＩＭ卡交予客戶使用時即移轉歸屬客戶所有（司法
    院97年5月6日院臺廳刑一字第0970009760號函旨參見】，且
    已由被告丁○○向不詳姓名之人購買而取得其所有權，故前
    述如附表四所示之物，均應依毒品危害防制條例第19條第 1
    項規定，宣告沒收（因皆已扣案，自無不能沒收之情形，故
    毋庸諭知追徵其價額）。
  (三)本件除附表一至三部分之被告2 人共同販賣第一級毒品海洛
    因之價金其中200元、200元、2200元因證人甲○○暫先賒欠
    ，而尚未實際取得外，其餘犯罪所得（各800 元，共計2400
    元），並未扣案，然依上開說明及毒品危害防制條例第19條
    第1 項之規定，仍應予連帶沒收，如全部或一部不能沒收時
    ，則由被告2人之財產連帶抵償之。
四、另扣案如附表五所示物品，其中編號1 所示被告乙○、丁○
    ○所有，供其等施用第一級毒品海洛因與第二級毒品甲基安
    非他命用之注射針筒15支、橡皮管1條、玻璃球吸食器5支、
    奶瓶吸食器1支，及扣案之第一級毒品海洛因2包（合計驗餘
    淨重2.09公克，空包裝袋重0.82公克）、第二級毒品甲基安
    非他命1包（驗餘淨重0.2342公克），固為被告2人共有之物
    ，惟本院查無證據證明該扣案物係供本件販賣第一級毒品犯
    罪之用，又被告2 人施用第一級毒品、第二級毒品犯行，均
    經檢察官提起公訴，分別由本院以97年度訴字第3031號判處
    應執行有期徒刑2年1月、97年度訴字第2600號判處應執行刑
    為有期徒刑1年2月確定，已分別對此部分扣案物品諭知沒收
    或銷燬，尚無從於本案併宣告沒收；又其中編號2 所示行動
    電話（含ＳＩＭ卡），均查無證據證明係供本件販賣第一級
    毒品犯罪之用，與本件販賣毒品犯行無關連；另編號3 所示
    現金3萬2千元，係被告丁○○向中國信託商業銀行借貸，預
    備償還信用卡債務之用，業經被告丁○○、乙○於本院97年
    度訴字第2938號案件供述綦詳（見前案本院卷第42、43頁）
    ，均無從於本案併予宣告沒收，附此敘明。
據上論斷，應依刑事訴訟法第299條第1項前段，毒品危害防制條
例第4條第1項、第17條、第19條第1項，刑法第11條、第28條、
第47第1項、第59條、第51條第5款，判決如主文。
本案經檢察官丙○○到庭執行職務。
中    華    民    國    98    年    6     月    23    日
                  刑事第十六庭  審判長法  官  陳玉聰
                                      法  官  洪挺梧
                                      法  官  郭妙俐
附表一
┌─────┬──────┬──────┬────┬───────────┐
│交易時間  │  交易地點  │  交易物品  │金額及數│交  易  方  式        │
│          │            │            │量      │                      │
├─────┼──────┼──────┼────┼───────────┤
│97年3 月18│臺中縣沙鹿鎮│第一級毒品海│1 小包新│甲○○以門號0000-00000│
│日下午3 時│北勢國中附近│洛因        │臺幣1000│8 號行動電話撥打被告廖│
│27分後某時│            │            │元之價量│晉毅所持用之門號0952-7│
│許        │            │            │（詳細重│77214 號行動電話聯繫毒│
│          │            │            │量不詳）│品事宜，約定交易之時間│
│          │            │            │        │、地點及價量後，由被告│
│          │            │            │        │丁○○依約前往約定地點│
│          │            │            │        │交付毒品，並收取交易毒│
│          │            │            │        │品之價金800元。       │
├─────┴──────┴──────┴────┴───────────┤
│丁○○、乙○此部分犯罪所得總計：新臺幣800元                             │
├────────────────────────────────────┤
│【主文】                                                                │
│丁○○共同販賣第一級毒品，累犯，處有期徒刑捌年。扣案如附表四編號1、2所示│
│之物沒收之；販賣第一級毒品所得新臺幣捌佰元連帶沒收，如全部或一部不能沒收│
│時，以丁○○、乙○之財產連帶抵償之。                                    │
│乙○共同販賣第一級毒品，累犯，處有期徒刑柒年捌月。扣案如附表四編號1、2所│
│示之物沒收之；販賣第一級毒品所得新臺幣捌佰元連帶沒收，如全部或一部不能沒│
│收時，以丁○○、乙○之財產連帶抵償之。                                  │
└────────────────────────────────────┘
附表二
┌─────┬──────┬──────┬────┬───────────┐
│交易時間  │  交易地點  │  交易物品  │金額及數│交  易  方  式        │
│          │            │            │量      │                      │
├─────┼──────┼──────┼────┼───────────┤
│97年3 月25│臺中縣沙鹿鎮│第一級毒品海│1 小包新│甲○○以門號0000-00000│
│日晚上9時7│北勢國中附近│洛因        │臺幣1000│8 號行動電話撥打被告廖│
│分後某時  │            │            │元之價量│晉毅所持用之門號0952-7│
│          │            │            │（詳細重│77214 號行動電話聯繫毒│
│          │            │            │量不詳）│品事宜，約定交易之時間│
│          │            │            │        │、地點及價量後，由被告│
│          │            │            │        │丁○○依約前往約定地點│
│          │            │            │        │交付毒品，並收取交易毒│
│          │            │            │        │品之價金800元。       │
├─────┴──────┴──────┴────┴───────────┤
│丁○○、乙○此部分犯罪所得總計：新臺幣800元                             │
├────────────────────────────────────┤
│【主文】                                                                │
│丁○○共同販賣第一級毒品，累犯，處有期徒刑捌年。扣案如附表四編號1、2所示│
│之物沒收之；販賣第一級毒品所得新臺幣捌佰元連帶沒收，如全部或一部不能沒收│
│時，以丁○○、乙○之財產連帶抵償之。                                    │
│乙○共同販賣第一級毒品，累犯，處有期徒刑柒年捌月。扣案如附表四編號1、2所│
│示之物沒收之；販賣第一級毒品所得新臺幣捌佰元連帶沒收，如全部或一部不能沒│
│收時，以丁○○、乙○之財產連帶抵償之。                                  │
└────────────────────────────────────┘
附表三
┌─────┬──────┬──────┬────┬───────────┐
│交易時間  │  交易地點  │  交易物品  │金額及數│交  易  方  式        │
│          │            │            │量      │                      │
├─────┼──────┼──────┼────┼───────────┤
│97年4月10 │臺中縣沙鹿鎮│第一級毒品海│1 小包新│甲○○以門號0000-00000│
│日下午2時 │北勢國中附近│洛因        │臺幣3000│8 號行動電話撥打被告廖│
│56分後某時│            │            │元之價量│晉毅所持用之門號0952-7│
│          │            │            │（詳細重│77214 號行動電話聯繫毒│
│          │            │            │量不詳）│品事宜，約定交易之時間│
│          │            │            │        │、地點及價量後，由被告│
│          │            │            │        │丁○○依約前往約定地點│
│          │            │            │        │交付毒品，並收取交易毒│
│          │            │            │        │品之價金800元。       │
├─────┴──────┴──────┴────┴───────────┤
│丁○○、乙○此部分犯罪所得總計：新臺幣800元                             │
├────────────────────────────────────┤
│【主文】                                                                │
│丁○○共同販賣第一級毒品，累犯，處有期徒刑玖年。扣案如附表四編號1、2所示│
│之物沒收之；販賣第一級毒品所得新臺幣捌佰元連帶沒收，如全部或一部不能沒收│
│時，以丁○○、乙○之財產連帶抵償之。                                    │
│乙○共同販賣第一級毒品，累犯，處有期徒刑捌年陸月。扣案如附表四編號1、2所│
│示之物沒收之；販賣第一級毒品所得新臺幣捌佰元連帶沒收，如全部或一部不能沒│
│收時，以丁○○、乙○之財產連帶抵償之。                                  │
└────────────────────────────────────┘
 附表四：
┌──┬─────────────────────┬────────────────┐
│編號│扣案物品名稱及數量                        │沒收之諭知及法律依據            │
├──┼─────────────────────┼────────────────┤
│1   │分裝棒壹支、分裝袋拾包                    │沒收之（依毒品危害防制條例第19  │
│    │                                          │條第1項規定）。                 │
├──┼─────────────────────┼────────────────┤
│2   │行動電話壹支（內含門號0000000000號SIM卡1枚│沒收之（依毒品危害防制條例第19  │
│    │）                                        │條第1項規定）                   │
└──┴─────────────────────┴────────────────┘
 附表五：
┌──┬─────────────────────┬────────────────┐
│編號│扣案物品名稱及數量                        │備                          註  │
├──┼─────────────────────┼────────────────┤
│1   │毒品海洛因2包（合計驗餘淨重2.09公克，空包 │供被告乙○、丁○○施用毒品之用，│
│    │裝袋重0.82公克）、毒品甲基安非他命1包（毛 │與本案並無關聯性，不為沒收之諭知│
│    │重0.55公克），及乙○、丁○○所有供其等施用│。                              │
│    │海洛因與甲基安非他命用之注射針筒15支、橡皮│                                │
│    │管1條、玻璃球吸食器5支、奶瓶吸食器1支。   │                                │
├──┼─────────────────────┼────────────────┤
│2   │行動電話10支（其中5支內含門號0000-000000號│供被告丁○○、乙○平日聯繫之用，│
│    │、0000-000000、0000-000000、0000-000000、 │與本案並無關聯性，不為沒收之諭知│
│    │0000-000000號SIM卡各1張）                 │。                              │
├──┼─────────────────────┼────────────────┤
│3   │現金新臺幣3萬2千元                        │係被告丁○○向中國信託商業銀行借│
│    │                                          │貸，預備償還信用卡債務之用，與本│
│    │                                          │案並無關聯性，不為沒收之諭知。  │
└──┴─────────────────────┴────────────────┘
以上正本證明與原本無異。
如不服本判決應於收受判決後10日內向本院提出上訴書狀，並應
敘述具體理由；其未敘述上訴理由者，應於上訴期間屆滿後20日
內向本院補提理由書（均須按他造當事人之人數附繕本）「切勿
逕送上級法院」。
                                書記官  廖鳳美
中    華    民    國    98    年    6     月    23    日
附錄本案論罪科刑法條全文：
毒品危害防制條例第4條
製造、運輸、販賣第一級毒品者，處死刑或無期徒刑；處無期徒
刑者，得併科新臺幣1千萬元以下罰金。
製造、運輸、販賣第二級毒品者，處無期徒刑或7 年以上有期徒
刑，得併科新臺幣7百萬元以下罰金。
製造、運輸、販賣第三級毒品者，處5年以上有期徒刑，得併科
新臺幣5百萬元以下罰金。
製造、運輸、販賣第四級毒品者，處3年以上10年以下有期徒刑
，得併科新臺幣3百萬元以下罰金。
製造、運輸、販賣專供製造或施用毒品之器具者，處1年以上7年
以下有期徒刑，得併科新臺幣1百萬元以下罰金。
前5項之未遂犯罰之。


司法院資訊處製作；財團法人民間司法改革基金會備份。
